【裁判字號】    90,易,10
【裁判日期】    900509
【裁判案由】    竊盜
【裁判全文】
臺灣苗栗地方法院刑事判決                             九十年度易字第一號
    公  訴  人  臺灣苗栗地方法院檢察署檢察官
    被      告  甲○○
右列被告因竊盜案件，經檢察官提起公訴 (八十九年度偵字第四六０三號)，本院判
決如左：
    主      文
甲○○竊盜，累犯，處罰金參仟元，如易服勞役，以參佰元折算壹日。
    事      實
一、甲○○前於民國八十八年間因竊盜案件，經本院判處有期徒刑六月確定，於八十
    九年八月二十四日執行完畢，猶不知悔改。竟意圖為自己不法之所有，於八十九
    年十一月四日凌晨二時許，藉酒壯膽，進入苗栗縣頭份鎮廣興里四鄰廣興一一三
    之一號丙○○住處後之曬衣場內，徒手竊取丙○○之妻周俊美晾曬於衣架上之胸
    罩二件，得手後，為丙○○查覺報警當場查獲。
二、案經丙○○訴由苗栗縣警察局分局報請台灣苗栗地方法院檢察署檢察官偵查起訴
    。
    理      由
一、訊據被告甲○○矢口否認有何竊盜犯行，辯稱：伊不記得當日有無竊取女用胸罩
    云云。經查，右揭時地被告無故進入告訴人丙○○家後之曬衣場，而為丙○○發
    現後報警，並由警員於該曬衣場當場逮捕被告，且於被告身旁看到原本懸掛在曬
    衣架上之女用胸罩兩件之事實，業據告訴人丙○○於警訊及本院審理時指訴明確
    ，核與證人即當日逮捕被告之警員溫宏鎮於本院證稱逮捕經過相符。又告訴人丙
    ○○、證人溫宏鎮雖均陳稱雖未親眼目睹被告竊取胸罩或胸罩自被告身上掉落一
    節，然觀諸告告訴人丙○○當庭所繪之現場相關位置圖及其所提之現場照片六張
    ，可知逮捕被告所在之曬衣場，係位於被害人家後方之死巷，呈長方四邊形，其
    中三面係圍牆或房舍，僅一邊係與巷口相通，衡諸常情，被告係於凌晨二時許進
    入死巷內之私人曬衣場內，當時除丙○○、其家人及警員外，別無他人，而胸罩
    二件既本晾曬於衣架上，後卻在被告身旁所尋獲，應足認該胸罩係被告所竊取。
    再者，被告被捕當時滿身酒味，於警員訊問時亦無法正常回答問題等情，亦據證
    人即訊問被告製作筆錄之警員乙○○證述屬實。是以，被告亦可能因酒醉而事後
    忘記當時所為之竊盜行為，故其事後辯稱忘記了等記憶不清說詞，亦與常理無違
    。此外，復有贓物認領保管單一紙、照片六張附卷可稽，本件事證明確，被告竊
    盜之犯行堪予認定。
二、核被告所為，係犯刑法第三百二十條第一項之普通竊盜罪。被告前於八十八年間
    因竊盜案件，經本院判處有期徒刑六月確定，於八十九年八月二十四日執行完畢
    ，此有臺灣苗栗地方法院檢察署刑案資料查註紀錄表、臺灣高等法院被告全國前
    案紀錄表、法務部查詢被告在監在押資料在卷可憑，其於有期徒刑執行完畢後五
    年內，再犯有期徒刑以上之本罪，為累犯，應依刑法第四十七條之規定，加重其
    刑。爰審酌被告疑似患有精神方面疾病，此有三軍總醫院診斷證明書一紙在卷可
    參，且其犯罪所得不多，情節輕微，惡性尚輕，併參酌被告之生活狀況、品行、
    智識程度、犯罪之動機、目的、手段、所生危害等一切情狀，認宜量處主文所示
    之刑，並諭知易服勞役之折算標準，以資懲儆。末按因心神喪失而不罰者，得令
    入相當處所，施以監護；因精神耗弱或瘖啞而減輕其刑者，得於刑之執行完畢或
    赦免後，令入相當處所，施以監護，刑法第八十七條第一項、第二項分別定有明
    文。準此，法院諭知被告令入相當處所施以監護，必須以行為人心神喪失而不罰
    ，或因精神耗弱或瘖啞而減輕其刑者，始適用之。本件公訴人雖以證人即被告知
    母親許陳阿桃之證述及診斷證明書二紙而認被告精神異常，並請本院依刑法第八
    十七條之規定，令入相當處所，施以監護處分。然被告既未經本院以因心神喪失
    而判處不罰或認定其已達精神耗弱而減輕其刑，自無從為此保安處分之諭知，併
    此敘明。
三、公訴意旨另略以：甲○○於八十九年十一月四日凌晨二時許，基於侵入住宅竊盜
    之犯意，無故侵入苗栗縣頭份鎮廣興里四鄰廣興一一三之一號丙○○住住處圍牆
    內，徒手竊取丙○○之妻周俊美晾曬於該庭院內之胸罩二件，因認甲○○涉有刑
    法第三百零六條之無故侵入附連圍繞之土地罪嫌云云。按犯罪事實應依證據認定
    之，無證據不得推定其犯罪事實；又不能證明被告犯罪者，應諭知無罪之判決，
    刑事訴訟法第一百五十四條、第三百零一條第一項前段分別定有明文。次按事實
    之認定，應憑證據，如未能發現相當證據，或證據不足以證明，自不能以推測或
    擬制之方法以為裁判基礎；又認定不利被告之事實，須依積極證據，苟積極證據
    不足為不利於被告事實之認定時，即應為有利於被告之認定，更不必有何有利之
    證據；告訴人之告訴，係以使被告受刑事訴追為目的，是其陳述是否與事實相符
    ，仍應調查其他證據以資審認，又被害人之陳述如無瑕疵，且就其他方面調查又
    與事實相符，固足採為科刑之基礎，倘其陳述尚有瑕疵，則在未究明前，遽採為
    論罪科刑之根據，即難認為適法 (最高法院三十年上字第八一六號、四十年臺上
    字第八六號判例、八十三年度台上字第九八九號判決意旨參照)。又按刑法第三
    百零六條第一項無故侵入附連圍繞土地罪，係以行為人無正當理由以身體事實上
    進入他人所支配之附連圍繞土地為其構成要件。而所謂附連圍繞之土地，係指與
    住宅或建築物毗鄰相連，且四周設有圍障以相隔裡外之土地。若土地並非「四周
    」設有圍障，而有得任意、自由進出之處，即與「圍繞」之要件有間，尚難以該
    罪相繩。本件公訴人認被告涉有無故侵入附連圍繞土地之犯行，無非依據告訴人
    丙○○之指訴為其所憑之論據。訊據被告堅決否認有何無侵入附連圍繞土地犯行
    ，辯稱：伊都記不清楚了等語。經查：被告於八十九年十一月四日凌晨二時許，
    進入苗栗縣頭份鎮廣興里四鄰廣興一一三之一號告訴人丙○○住處後之曬衣場內
    ，竊取丙○○之妻周俊美晾曬於衣架上之胸罩二件，得手後，為丙○○查覺報警
    當場查獲之事實，已如前述。而經本院當庭命告訴人丙○○繪製前開曬衣場與其
    住宅及四周環境之相關位置圖，可知該曬衣場形呈長條四方形，除一面係圍牆隔
    離外，其餘有二邊係告訴人及其親屬之房舍，至剩餘之一邊則與開放巷道相連，
    並無任何泥牆、籬笆、欄木等圍障將裡外相隔，此有現場圖一紙在卷可稽（見九
    十年三月七日訊問筆錄後）。參以告訴人丙○○於本院審理時指稱：「從巷口要
    進我家曬衣場，不需要經過圍牆等，可以直接到我家曬衣場。..... 」等語（見
    本院九十年三月七日訊問筆錄第七頁）。綜上，不論該曬衣場是否屬於丙○○私
    人所有之土地，然既無圍帳將裡外相隔，揆諸前揭說明意旨，被告所為尚與刑法
    第三百零六條所稱無故侵入附連圍繞土地罪之要件有間，此外，復查無其他積極
    證據足資證明被告確有何竊盜以外之犯行，依前開判例意旨，本應為無罪判決之
    諭知，惟公訴人既認此部分與上開論罪科刑之竊盜部分事實，有裁判上一罪之牽
    連關係，爰不另為無罪之諭知，併此敘明。
據上論斷，應依刑事訴訟法第二百九十九條第一項前段，刑法第三百二十條第一項、
第四十七條、第四十二條第二項，罰金罰鍰提高標準條例第一條前段、第二條，判決
如主文。
本案經檢察官黃智勇到場執行職務。
中      華      民      國    九十      年      五      月      九      日
                              臺灣苗栗地方法院刑事第一庭
                                  審判長法  官  巫  政  松
                                        法  官  楊  台  清
                                        法  官  顧  正  德
右正本證明與原本無異。
如不服本判決，應於判決送達後十日內向本院提出上訴狀( 應附繕本 )，上訴於
臺灣高等法院台中分院。
                                        書記官  陳  文  聰
中      華      民      國    九十      年      五      月      十一    日
附錄本案論罪科刑法條：
中華民國刑法第三百二十條第一項 (普通竊盜罪)
意圖為自己或第三人不法之所有，而竊取他人之動產者，為竊盜罪，處五年以下有期
徒刑、拘役或五百元以下罰金。（罰金部分已依法提高十倍）


司法院資訊處製作；財團法人民間司法改革基金會備份。
